【裁判字號】    95,交聲,294
【裁判日期】    950621
【裁判案由】    聲明異議
【裁判全文】
臺灣高雄地方法院交通事件裁定         95年度交聲字第294號
原處分機關  交通部公路總局高雄區監理所
異  議  人
即受處分人  乙○○
上列異議人即受處分人因聲明異議案件，對於交通部公路總局高
雄區監理所95年4 月14日所為高監自字第裁80-B00000000號之處
分，聲明異議，本院裁定如下：
    主  文
原處分撤銷。
乙○○不罰。
    理  由
一、原處分意旨略以：異議人即受處分人乙○○於民國95年3 月
    16日，駕駛車牌號碼YN-4973 號自小客車行經高雄市○○路
    及同盟路口，因領有號牌而未懸掛，為高雄市政府警察局交
    通警察大隊第一分隊隊員陳鴻毅，依違反道路交通管理處罰
    條例第12條第1 項第7 款、第2項規定舉發並裁罰等語。
二、按「汽車有左列情形之一者，處汽車所有人新臺幣3600元以
    上7200元以下罰鍰，並禁止其行駛：……七、已領有號牌而
    未懸掛或不依指定位置懸掛者。」、「前項……、第7 款牌
    照吊銷。」道路交通管理處罰條例第12條第1 項第7 款、第
    2 項固分別定有明文；惟查該條例第12條第1 項第7 款，係
    於86年4 月23日由同條例第14條第1 款「汽車行駛有左列情
    形之一者，處汽車所有人100 元以上200 元以下罰鍰，並責
    令改正、補換牌照或禁止其行駛：一、已領有號牌而未懸掛
    或不依指定位置懸掛者。」移列而來，其立法理由稱「一、
    將原條文第12條加入第7 款，第14條第1 款刪除。二、原條
    例中第12、13、14、33、40條之相關規定對惡意未懸掛車牌
    者罰則不明確，罰鍰過輕，有違比例原則。三、本條增列第
    7 款。」足認該條之立法目的，乃對於故意（惡意）未懸掛
    車牌之汽車所有人特設重罰以資警惕；是以行為人若非故意
    為之，即非該條款處罰之範疇。又所謂「未懸掛或不依指定
    位置懸掛者」，自以事實上有依規定懸掛之可能為前提，如
    因車輛受損、車牌失竊或其他偶發事由，致臨時未及處理而
    無法懸掛者，即難認行為人有不予懸掛車牌之故意，自不得
    以該條款加以處罰。
三、本件異議意旨略以：受處分人於95年3 月14日駕駛車牌號碼
    YN-4973 自小客車，在其住家附近與騎乘車牌號碼OED-840
    號重型機車之甲○○○發生交通事故，致其車牌撞凹受損而
    鬆脫掉落，無法鎖回，甲○○○則機車受損並有輕微受傷，
    受處分人遂先將車開回家中停放，嗣2 日後即同年月16日駕
    駛該車至左營某機車行先與甲○○○達成和解後，旋即駕車
    前往汽車維修廠修理該車，詎行經中華二路與同盟路交岔路
    口附近，為警攔檢，並以其未懸掛前車牌為由予以開單舉發
    ，然其未懸掛車牌係因發生交通事故所致，並非故意不懸掛
    ，員警及原處分機關逕予舉發及裁罰，未予詳查，尚有未洽
    ，爰依法聲明異議等語。
四、經查：本件受處分人駕駛上開車輛於95年3 月14日上午8時
    10分許，在高雄市○○區○○路601 巷90號前與甲○○○騎
    乘之機車發生交通事故一節，業經本院向高雄市政府警察局
    函調查閱無誤，有卷附道路交通事故現場圖、道路交通事故
    調查報告表（一）（二）、高雄市政府警察局交通大隊交通
    事故談話紀錄表及事故現場照片數張可憑，而觀諸該事故現
    場照片，受處分人車輛之前車牌確有受損掉落之情，足見受
    處分人此部分所述為真。而該事故發生地點為高雄市○○區
    ○○路601 巷，與受處分人上址住處相距不遠，受處分人乃
    就近駕車返家停放，且因未能懸掛車牌，故於當日及翌日均
    改借用其父親所有之機車上班等情，亦經受處分人之父親陳
    國瑞到庭證述明確，足認受處分人於發生該交通事故後，即
    未駕駛該自小客車上路。另查該事故發生後相隔2 日即同年
    月16日，受處分人與甲○○○相約至高雄市左營區某機車行
    洽談和解事宜，並達成和解，受處分人事後亦確實前往汽車
    維修廠安裝掉落之車牌一節，亦經甲○○○及汽車維修廠之
    會計小姐鄭蕙雯到庭證述明確，該2 人與受處分人並無任何
    親誼關係，應無甘冒偽證罪之重典而為虛偽陳述之必要，其
    等所言自堪憑信。準此，受處分人辯稱當天遭警舉發時，車
    牌確係置放於車前座上等語，自堪採信。
五、按強制懸掛車牌之法律規範，以事實上具有懸掛之可能性為
    前提，並以主觀上出於故意為處罰之要件，已見前述，且衡
    諸社會常情，若非基於特殊原因（如贓車或供犯罪所用之車
    輛），一般車輛所有人尚不至於甘冒為警舉發之風險而故意
    不掛車牌，多係因過失或具有其他不得已之原因所致。準此
    而論，本件受處分人所有之上開車輛既係因交通事故導致車
    牌受損而無法懸掛，雖其於事故發生後2 日始前往修護，但
    期間並未再使用該車輛行駛於道路上，其駕車前往修護時將
    車牌置放於汽車前座，後車牌仍依法懸掛，足見當時未懸掛
    車牌並非故意，實具有不得已之原因，受處分人所為應不在
    道路交通管理處罰條例第12條第1 項第7 款「未懸掛或不依
    指定位置懸掛者」之規範之列，蓋若非如此解釋，與違反該
    條款必須處以新台幣3600元至10800 元之罰鍰並吊銷牌照之
    重罰，顯失相當，有違比例原則。本件原處分機關未審認前
    開無法懸掛車牌之主、客觀事由，遽予裁罰，容有未洽。從
    而，受處分人據此提起本件異議，為有理由，原處分應予撤
    銷，諭知受處分人不罰。
六、據上論斷，應依道路交通案件處理辦法第20條前段，裁定如
    主文。
中    華    民    國    95    年    6     月    21    日
                  交通法庭    法  官  李嘉益
以上正本證明與原本無異。
如不服本裁定，應於收受送達後5 日內向本院提出抗告狀。
中    華    民    國    95    年    6     月    21    日
                              書記官  郭南宏


司法院資訊處製作；財團法人民間司法改革基金會備份。
